臺灣高雄地方法院刑事判決　　　　　　　　　　　　九十一年度訴字第一八八六號
　　公　訴　人　臺灣高雄地方法院檢察署檢察官
　　被　　　告　甲○○○
右列被告因違反毒品危害防制條例案件，經檢察官提起公訴（九十一年度毒偵字第一
一一二號），本院判決如左：
    主  文
甲○○○連續施用第一級毒品，累犯，處有期徒刑壹年肆月。
扣案之第一級毒品海洛因（驗後淨重零點壹公克）沒收銷燬之。
    事  實
一、甲○○○前曾於民國八十六年及八十九年間，因違反藥事法、麻醉藥品管理條例
    等案件，先後經本院判處有期徒刑一年（轉讓禁藥罪及吸用麻藥罪所定應執行刑
    期）、四月，已各別於八十八年四月十四日、九十年三月二十八日執行完畢。又
    於八十七年間因施用毒品案件，經臺灣高雄地方法院檢察署檢察官（以下簡稱高
    雄地檢署檢察官）聲請本院以八十七年度毒聲字第六三號裁定送觀察勒戒後，認
    有繼續施用毒品之傾向（公訴人誤認當次施用犯行經觀察勒戒後認無繼續施用傾
    向，應予更正），再聲請本院以八十七年度毒聲字第三四九號裁定施以強制戒治
    ，經戒治期滿，由該署檢察官於八十八年十一月二十九日以八十八年度毒字第二
    ０四０號、八十八年度戒毒偵字第二九九號不起訴處分確定（一犯）。後於八十
    九年間，又因連續施用第二級毒品安非他命案件為警查獲，經同署檢察官再聲請
    本院以八十九年度毒聲字第一四０四號裁定施以強制戒治外，同時將此次犯行向
    本院聲請簡易判決處刑，業經本院於八十九年六月二十日以八十九年度鳳簡字第
    三六七號判處有期徒刑四月確定（二犯）。詎其於二犯施用毒品犯行經判處罪刑
    確定且經戒治期滿出所後，猶仍未能戒絕悔改，又基於施用第一級毒品海洛因之
    概括犯意，約自九十年十一月間某日起至九十一年三月五日十時許止，連續在其
    高雄縣大寮鄉○○村○○○路一二八巷一０九號住處及其所駕駛之車號ＺＨ─三
    八三號營業小客車內等地，將第一級毒品海洛因粉末攙入針筒內與礦泉水混合後
    注射靜脈血管方式，非法施用第一級毒品海洛因多次。嗣於九十一年三月五日十
    七時二十分許，駕駛上開汽車行經高雄縣大寮鄉○○村○○路二九巷觀音廟廣場
    前，因行跡可疑為警攔檢查獲，並在其上衣口袋內查扣其所有供施用之第一級毒
    品海洛因（驗後淨重０‧三一公克）。
二、案經內政部警政署高雄港務警察所移送臺灣高雄地方法院檢察署檢察官偵查起訴
    。
    理  由
一、右揭事實，業據被告甲○○○於本院審理時坦白承認，且其為警查獲後在警局所
    採集之尿液，經送驗結果，確實檢出嗎啡陽性反應，亦有高雄市政府衛生局九十
    一年三月二十五日高衛試煙字第Ｘ─００六號煙毒尿液檢驗成績書及高雄醫學大
    學附設中和紀念醫院九十一年七月二十三日報告編號九一０七─一八八號濫用藥
    物尿液檢驗報告告各一份在卷可佐，並有白粉一包扣案，經送驗確含有海洛因成
    分（驗後淨重０‧三一公克），亦有法務部調查局鑑定通知書附卷足稽，故被告
    於本院之自白應與事實相符，堪以採信。次查，被告前於八十七年間曾因施用毒
    品案件，經高雄地檢署檢察官聲請本院以八十七年度毒聲字第六三號裁定送觀察
    勒戒後，認有繼續施用毒品之傾向（公訴人誤認當次施用犯行經觀察勒戒後認無
    繼續施用傾向，應予更正），再聲請本院以八十七年度毒聲字第三四九號裁定施
    以強制戒治，經戒治期滿，由該署檢察官於八十八年十一月二十九日以八十八年
    度毒字第二０四０號、八十八年度戒毒偵字第二九九號不起訴處分確定（一犯）
    。其後於八十九年間，又因連續施用第二級毒品安非他命案件為警查獲，經同署
    檢察官再聲請本院以八十九年度毒聲字第一四０四號裁定施以強制戒治外，同時
    將此次犯行向本院聲請簡易判決處刑，業經本院於八十九年六月二十日以八十九
    年度鳳簡字第三六七號判處有期徒刑四月確定（二犯）等事實，有各該不起訴處
    分書、刑事判決書、本院被告院內索引卡紀錄表、臺灣高等法院被告全國前案紀
    錄表及臺灣高雄地方法院檢察署刑案資料查註記錄表各一份在卷可稽，從而，被
    告前因施用毒品案件，經觀察勒戒及強制戒治程序，由檢察官為不起訴處分後，
    三犯施用毒品犯行，事證明確，應依法論科。
二、查海洛因係毒品危害防制條例第二條第二項所稱之第一級毒品，不得持有、施用
    。次按犯毒品危害防制條例第十條之施用第一、二級毒品罪者，檢察官應先將被
    告送勒戒處所觀察、勒戒，經觀察、勒戒後，有繼續施用毒品傾向者，由檢察官
    聲請法院裁定令入戒治處所施以強制戒治，於強制戒治期滿或交付保護管束期滿
    ，應由檢察官為不起訴處分。而依上開規定為不起訴處分後，五年內再犯第十條
    之罪或三犯以上者，則不適用前開不起訴處分之規定，應依一般刑事訴訟程序予
    以起訴論罪科刑；此觀諸毒品危害防制條例第二十條第一項、第二項後段、第二
    十三條第一項、第二項規定甚明。本案被告於毒品危害防制條例施行後，因施用
    毒品案件，先後經觀察、勒戒及強制戒治程序，由檢察官為不起訴處分及本院判
    處徒刑確定後，再犯前揭施用海洛因犯行，核屬前揭規定之「三犯」，故其所為
    ，應依毒品危害防制條例第十條第一項之施用第一級毒品罪論處。被告先後多次
    施用海洛因部分犯行，時間緊接，且反覆為之，所犯又係同一罪名之罪，顯係基
    於概括犯意為之，應依連續犯規定論以一罪，並加重其刑。至其先後多次持有海
    洛因之行為，亦係基於概括之犯意，本應以連續持有論，惟其持有後，進而施用
    ，其多次持有海洛因之底度行為應被其施用之高度行為所吸收，不另論持有毒品
    罪。公訴人雖僅就被告查獲前最後一次之施用行為起訴，而就其餘多次施用犯行
    ，未於起訴書內敘及，但連續犯為裁判上一罪，檢察官就犯罪事實一部起訴，依
    刑事訴訟法第二百六十七條規定，其效力及於全部，本院自屬有權一併審理，附
    此敘明。再查，被告前於八十六年及八十九年間，因違反藥事法、麻醉藥品管理
    條例等案件，先後經本院判處有期徒刑一年（轉讓禁藥罪及吸用麻藥罪所定應執
    行刑期）、四月，已各別於八十八年四月十四日、九十年三月二十八日執行完畢
    等事實，有臺灣高等法院被告全國前案紀錄表及臺灣高雄地方法院檢察署刑案資
    料查註紀錄表各一件在卷可稽，其受有期徒刑之執行完畢後，五年內再犯本件有
    期徒刑以上之罪，為累犯，應依刑法第四十七條之規定加重其刑，並依法遞加之
    。審酌被告前已有違反麻醉藥品管理條例前科，已如前述，素行不良，於毒品危
    害防制條例施行後，歷經一次觀察、勒戒及二次強制戒治程序，由檢察官為不起
    訴處分及法院判處徒刑後，仍未能戒絕毒品，三犯施用毒品，顯見其無戒毒悔改
    之意，有再度入監服刑矯治必要，惟念其施用毒品乃自戕一己之身體健康，尚未
    害及他人，且犯後已坦承，態度良好等一切情狀，量處如主文所示之刑。扣案之
    白粉一包，係被告所有供其施用之海洛因毒品，已據其陳明在卷，且經送驗確含
    有海洛因成分無誤（驗後淨重０‧三一公克），亦有法務部調查局鑑定通知書附
    卷足稽，爰依毒品危害防制條例第十八條第一項前段規定沒收銷燬之；至鑑定耗
    損部分，既經滅失，無庸再為沒收銷燬諭知。
三、末按公訴人認被告一犯之施用毒品犯行，經觀察勒戒後認無繼續施用傾向，而就
    被告本案所犯之三犯施用毒品行為，依毒品危害防制條例第二十條第三項前段起
    訴一節，經查，被告一犯之施用行為，經觀察勒戒後認有繼續施用毒品傾向，經
    檢察官再聲請本院裁定施以強制戒治期滿後，始由檢察官為不起訴處分之事實，
    已於第一段敘明，故被告本案所為之施用行為，核應屬該條例第二十三條第二項
    後段規定之「三犯」，公訴人依毒品危害防制條例第二十條第三項前段提起公訴
    ，容有違誤，此部分起訴情節應予更正，併此敘明。
據上論斷，應依刑事訴訟法第二百九十九條第一項前段，毒品危害防制條例第十條第
一項、第二十三條第二項後段、第十八條第一項前段，刑法第十一條、第五十六條、
第四十七條，判決如主文。
中      華      民      國    九十一    年      八      月      九      日
                                  臺灣高雄地方法院刑事庭
                                      法  官  陳淑卿
右正本證明與原本無異。
如不服本判決，應於判決送達後十日內，向本院提出上訴狀。
                                      書記官  張家榮
中      華      民      國    九十一    年      八      月      九      日
附錄本案判決論罪科刑法條：
毒品危害防制條例第十條第一項：
施用第一級毒品者，處六月以上五年以下有期徒刑。
